【裁判字號】    92,上易,2909
【裁判日期】    921216
【裁判案由】    竊盜
【裁判全文】
臺灣高等法院刑事判決                          九十二年度上易字第二九０九號
    上  訴  人    臺灣臺北地方法院檢察署檢察官
    被      告    甲○○
右上訴人因被告竊盜案件，不服臺灣臺北地方法院九十二年度易字第一四二五號，中
華民國九十二年九月十二日第一審判決（起訴案號：臺灣臺北地方法院檢察署九十二
年度偵緝字第六二七號），提起上訴，本院判決如左：
    主  文
上訴駁回。
    理  由
一、公訴意旨以：甲○○於民國（下同）九十年八月間某日，竊取乙○○○所有置放
    於臺北市○○○路三十六號六樓三六室之紅色工具扳手一把。嗣於九十一年六月
    十四日上午十一時二十分許，經警會同乙○○○至甲○○所寄住之臺北市○○○
    路三十六號六樓四二室房間內，當場起獲甲○○所竊得之前揭紅色工具扳手一把
    ，因認被告甲○○涉有刑法第三百二十條第一項之竊盜罪嫌。
二、按犯罪事實應依證據認定之，無證據不得認定犯罪事實；不能證明被告犯罪者，
    應諭知無罪之判決，刑事訴訟法第一百五十四條第二項及第三百零一條第一項，
    分別定有明文。次按認定不利於被告之事實，須依積極證據，苟積極證據不足為
    不利於被告事實之認定時，即應為有利於被告之認定，更不必有何有利之證據；
    又事實之認定，應憑證據，如未能發現相當證據，或證據不足以證明，自不能以
    推測或擬制之方法，以為裁判基礎；而刑事訴訟法上所謂認定犯罪事實之積極證
    據，係指適合於被告犯罪事實之認定之積極證據而言，雖不以直接證據為限，間
    接證據亦包括在內；然而無論直接或間接證據，其為訴訟上之證明，須於通常一
    般之人均不致有所懷疑，而得確信其為真實之程度者，始得據為有罪之認定，倘
    其證明尚未達到此一程度，而有合理之懷疑存在時，致使無從形成有罪之確信，
    根據「罪證有疑，利於被告」之證據法則，即不得遽為不利被告之認定（最高法
    院三十年上字第八一六號、二十九年上字第三一０五號、四十年台上字第八六號
    及七十六年台上字第四九八六號判例意旨參照）。至告訴人之指訴，係以使被告
    受刑事訴追為目的，是以告訴人之指訴為證據方法，除其指訴須無瑕疵，且應有
    查與事實相符之佐證，始得資為判決之基礎，亦經最高法院著有五十二年台上字
    第一三００號及六十一年台上字第三０九九號判例可資參照。
三、本件公訴人認被告涉有竊盜之罪嫌，無非係以：（一）被告甲○○於偵查中供承
    九十一年六月十四日，員警確於臺北市○○○路三十六號六樓四二室房間內，尋
    獲告訴人乙○○○所失竊之紅色工具扳手一把；（二）告訴人於警詢及偵查中均
    指訴於被告住處房間所扣得之紅色工具扳手一把，乃其於九十年八月間所失竊之
    工具之一；（三）證人沈尚璇、蔡春禧於警詢及偵查中證述九十一年六月十四日
    ，員警於被告住處房間內，尋獲告訴人所失竊之紅色工具扳手一把；（四）臺北
    市政府警察局萬華分局實地檢察（查訪）紀錄表一份及扣案之紅色工具扳手一支
    ，可證明告訴人所失竊之紅色工具扳手，係自被告之住處房間內所起獲，為其論
    據。惟經訊據被告甲○○，則堅決否認有竊盜之犯行，辯稱：其前受雇於蔡春禧
    ，紅色工具扳手乃蔡春禧持至店中囑其修理水管之用，俟修畢時蔡春禧已離去，
    其遂將扳手放置所寄住之臺北市○○○路三十六號六樓四二室姑母住處，俾便聯
    繫蔡春禧取回等語。
四、經查：
（一）員警在臺北市○○○路三十六號六樓四二室被告姑母住處尋獲之紅色工具扳手
      （已由告訴人乙○○○領回），乃被告甲○○放置於姑母沈尚璇住處，而因蔡
      春禧對沈尚璇提出竊盜之告訴，經員警於九十一年六月十四日至上址勘查時，
      由沈尚璇提出，於九十一年六月十四日沈尚璇將上開紅色工具扳手取交員警之
      前，約在九十年十一月初，告訴人已向沈尚璇詢問有關失竊工具是否為被告所
      竊取之事，二人旋一同在上址房內尋找，嗣在被告房間發覺該紅色工具扳手，
      告訴人原擬取回，因沈尚璇表示須先與被告確認，經沈尚璇詢問被告，被告稱
      乃僱用人蔡春禧交予其修理水管之用，及被告於告訴人失竊該紅色工具扳手之
      期間，係受雇於蔡春禧，蔡春禧則係向告訴人租屋使用等情，分經告訴人乙○
      ○○於警詢時、偵查中、原審及本院審理時；證人沈尚璇於警詢及偵查中；證
      人蔡春禧於警詢時（告訴人乙○○○、證人沈尚璇及蔡春禧二人於警詢時所為
      之陳述，被告未於本院言詞辯論終結前聲明異議，依新修正刑事訴訟法第一百
      五十九條之五第二項、第一項規定，視為於審判程序同意作為證據，本院審酌
      該陳述作成時之情況，認為適當，均得為證據；告訴人乙○○○及證人沈尚璇
      於偵查中向檢察官所為之陳述，本院審酌該陳述作成之客觀條件及環境，認其
      心理狀態健全，並無受到脅迫、利誘或詐欺，且與告訴人乙○○○在原審及本
      院審理時之陳述內容相同，自非顯有不可信之情形，依新修正刑事訴訟法第一
      百五十九條之一第二項之規定，均得為證據）；證人即承辦警員林政輝於原審
      審理時結證（原審九十二年八月二十六日審判筆錄）無訛，堪徵被告所辯非虛
      。
（二）按取得他人之物之原因甚多，非必有犯罪行為牽涉其中，縱認被告係因犯罪行
      為而取得該紅色工具扳手，依本案被告之情節以觀，被告亦可能係因竊盜、收
      受贓物、故買贓物、侵占他人所竊得之物等不同之犯罪方式而得，自未可因被
      告持有該紅色工具扳手，遽予推測被告係以竊盜之方式所得。
五、此外，本院復查無其他積極證據足資證明被告有何公訴意旨所指之竊盜犯行，自
    屬不能證明被告犯罪。原審爰為被告無罪之諭知，揆諸前揭規定及判例意旨，並
    無不合，應予維持。檢察官提起上訴意旨以：在被告係涉犯贓物罪嫌屬侵害財產
    性犯罪之犯罪行為時，常僅能自事後之各項間接證據，與犯罪前、犯罪中及犯罪
    後之情況證據，本於推理作用互補，並參考其他相關證據，依經驗法則衡情度理
    綜合判斷，以認定犯罪事實，證人蔡春禧並無將上開紅色工具扳手交予被告之可
    能，告訴人已指稱紅色工具扳手係遭他人竊取，被告復經警查獲持有該紅色工具
    扳手，不論依論理法則或經驗法則，本得推論該扳手係被告所竊，除非被告能合
    理解釋扳手之來源。原判決之認事及用法均有違誤，應予撤銷改判云云。惟查，
    告訴人僅指訴紅色工具扳手失竊，並未明確指訴係被告所竊取，而被告就持有上
    開紅色工具扳手之緣由，亦已敘明係蔡春禧所交付，蔡春禧復向告訴人租屋使用
    ，自尚乏積極證據證明被告有竊取該紅色工具扳手之犯行，難遽以竊盜罪責相繩
    。檢察官上開上訴意旨為無理由，應予駁回。
據上論斷，應依刑事訴訟法第三百六十八條，判決如主文。
本案經檢察官曾忠己到庭執行職務
中    華    民    國      九十二      年      十二      月      十六    日
                              臺灣高等法院刑事第六庭
                                  審判長法  官  陳  春  秋
                                        法  官  洪  英  花
                                        法  官  王  麗  莉
右正本證明與原本無異。
不得上訴。
                                        書記官  蘇  秋  
中    華    民    國        九十二    年      十二      月      十八    日


司法院資訊處製作；財團法人民間司法改革基金會備份。
